臺灣高等法院刑事裁定
110年度毒抗字第995號
抗  告  人
即  被  告   彭明輝  民國00年00月00日生


上列抗告人即被告因違反毒品危害防制條例案件，不服臺灣桃園
地方法院110年度毒聲字第875號，中華民國110年5月18日裁定（
聲請案號：臺灣桃園地方檢察署110年度毒偵字第2791號），提
起抗告，本院裁定如下：
    主  文
抗告駁回。
    理  由
一、原裁定意旨略以：抗告人即被告（下稱被告）彭明輝基於施
    用第二級毒品之犯意，於民國110年1月30日下午5時至6時許
    之間，在桃園市○鎮區○○街00巷00弄0號，以點燃捲煙抽吸之
    方式，施用第二級毒品大麻1次，嗣於同年2月3日上午8時35
    分許，為警持臺灣臺中地方法院（下稱臺中地院）核發之搜
    索票前往上址搜索，扣得第二級毒品大麻1罐、煙斗1支、捲
    煙紙1式，另徵得其同意採集尿液送驗後，始悉上情等事實
    ，業據被告坦承不諱，且被告尿液經送驗結果，確呈大麻代
    謝物陽性反應，有新北市政府警察局金山分局受採集尿液檢
    體人姓名及檢體編號對照表、台灣檢驗科技股份有限公司濫
    用藥物檢驗報告在卷可稽。被告之自白足堪採信，是被告確
    有施用第二級毒品大麻之犯行明確。從而，檢察官聲請裁定
    被告送勒戒處所執行觀察、勒戒，核無不合，應予准許等語
    。
二、抗告意旨略以：被告所犯運輸毒品犯行，業經宣告緩刑確定
    (下稱另案)，並無礙完成毒品戒癮治療之期程；本案查獲過
    程，警員僅提示拘票，未提示搜索票，然被告仍同意搜索，
    配合調查，且本次施用毒品乃屬初犯，並主動自白犯行，應
    有減輕刑責之適用，被告目前有正當工作，妻已懷胎待產，
    請求給予戒癮治療等語。
三、按犯毒品危害防制條例第10條之罪者，檢察官應聲請法院裁
    定，令被告入勒戒處所觀察、勒戒，其期間不得逾2月；犯
    第10條之罪者，於犯罪未發覺前，自動向衛生福利部指定之
    醫療機構請求治療，醫療機構免將請求治療者送法院或檢察
    機關；依前項規定治療中經查獲之被告，應由檢察官為不起
    訴之處分，但以一次為限；本法第20條第1項及第23條第2項
    之程序，於檢察官先依刑事訴訟法第253條之1第1項、第253
    條之2第1項第4款至第6款或第8款規定，為附條件之緩起訴
    處分時，不適用之；前項緩起訴處分，經撤銷者，檢察官應
    繼續偵查或起訴；檢察官依刑事訴訟法第253條之2第1項第6
    款規定為緩起訴處分前，應徵詢醫療機構之意見；必要時，
    並得徵詢其他相關機關（構）之意見；刑事訴訟法第253條
    之2第1項第6款規定之緩起訴處分，其適用戒癮治療之種類
    、實施對象、內容、方式、執行醫療機構或其他機構與其
　　他相關事項之辦法及完成戒癮治療之認定標準，由行政院定
    之，毒品危害防制條例第20條第1項、第21條、第24條分別
    定有明文。是毒品危害防制條例第20條第1項關於觀察、勒
    戒之規定，係屬強制規定，除於毒品危害防制條例第21條第
    1項所稱犯同條例第10條之罪者，於犯罪未發覺前，自動向
    衛生福利部指定之醫療機構請求治療，醫療機構免將請求治
    療者送法院或檢察機關之情形；或檢察官審酌個案情形，依
    同法第24條第1項為附完成戒癮治療之緩起訴處分，可排除
    適用觀察、勒戒之程序外，凡經檢察官聲請且符合法定要件
    者，法院即應據以裁定，尚無自由斟酌以其他方式替代或得
    以其他原因免予執行之權。再檢察官選擇向法院聲請裁定令
    被告入勒戒處所接受觀察、勒戒，或對行為人為附命完成戒
    癮治療之緩起訴處分，均屬立法者給予檢察官之職權，尚非
    得認係施用毒品者所享有之權利，或有依其意願選擇之餘地
    ，縱被告提出該項聲請，亦僅在促請檢察官注意得否予以適
    用，檢察官並不受被告聲請之拘束。
四、經查：
　㈠被告於上揭時地施用第二級毒品大麻之事實，業據被告於警
    詢及偵訊中坦承不諱（見臺灣臺中地方檢察署110年度毒偵
    字第557號影卷【下稱557號影卷】第18、19、80頁），又經
    警於110年2月3日中午12時10分許採集被告之尿液檢體，送
    請台灣檢驗科技股份有限公司以EIA酵素免疫分析法為初步
    檢驗，再以GC/MS氣相層析質譜儀法為確認檢驗，檢驗結果
    確呈大麻類（大麻代謝物）陽性反應，有勘察採證同意書、
    新北市政府警察局金山分局受採集尿液檢體人姓名及檢體編
    號對照表、台灣檢驗科技股份有限公司濫用藥物檢驗報告（
    報告編號：UL/2021/00000000）在卷可稽（見557號影卷第4
    3、49、91頁），被告之自白核與事實相符，足證被告確有
    施用第二級毒品大麻之犯行明確。
　㈡再按毒品危害防制條例所規定之觀察、勒戒處分，其立法意 
    旨在幫助施用毒品者戒除毒癮，該處分之性質非為懲戒行為
    人，而係為消滅行為人再次施用毒品之危險性，目的在戒除
    行為人施用毒品之身癮及心癮措施；觀察勒戒係導入一療程
    觀念，針對行為人將來之危險所為預防、矯治措施之保安處
    分，以達教化與治療之目的，可謂刑罰之補充制度，從而毒
    品危害防制條例本身所規定之觀察、勒戒及強制戒治等保安
    處分，雖兼具剝奪自由權利之性質，卻有刑罰不可替代之教
    化治療作用。是該條例規定之觀察、勒戒處分及附命完成戒
    癮治療之緩起訴處分，何者對於施毒者較為有利，端在何種
    程序可以幫助施用毒品之人戒除施用毒品之行為，尚非可由
    法院逕行認定附命完成戒癮治療之緩起訴處分對施用毒品者
    係較有利。又檢察官是否對被告為緩起訴處分，自得本於法
    條規定及立法目的，妥為斟酌、裁量，始予決定；法院原則
    上應尊重檢察官職權之行使，僅為有限之低密度審查，除檢
    察官之判斷有違背法令、事實認定有誤或其裁量有重大明顯
    瑕疵外，尚不得任意指為違法。準此，檢察官對「初犯」或
    「3年後再犯」施用毒品罪行之行為人，究應採行附命完成
    戒癮治療之緩起訴處分，或向法院聲請觀察、勒戒之處遇措
    施，要屬檢察官之裁量職權，非法院所得介入或審酌，倘檢
    察官係聲請法院裁定觀察、勒戒，法院就其聲請，除檢察官
    有違法或濫用其裁量權之情事外，僅得依法裁定被告令入勒
    戒處所執行觀察、勒戒，以查其是否仍有施用毒品傾向，尚
    無自由斟酌以其他方式替代之權。被告前未曾因施用毒品案
    件，經送觀察、勒戒或強制戒治，有本院被告前案紀錄表可
    憑，其於偵訊時雖曾表示希望能戒癮治療，然檢察官認被告
    本件施用毒品犯行明確，且因另案運輸毒品案件經臺灣桃園
    地方法院以109年訴字第866號判決判處罪刑確定，不適於轉
    介戒癮治療，而向法院聲請觀察、勒戒，自屬檢察官職權之
    適法行使，難認檢察官之判斷有違背法令、事實認定有誤或
    裁量有重大明顯瑕疵之情事，縱被告提出戒癮治療之聲請，
    僅在促請檢察官注意得否予以適用，檢察官並不受被告聲請
    之拘束，法院亦無以其他方式替代或以其他原因免予執行之
    裁量權。又本案係經警持臺中地院核發之搜索票前往被告住
    處搜索毒品而查悉，有該搜索票附卷為憑（見557號影卷第2
    3頁)，被告辯稱警員僅提示拘票，未提示搜索票，容有誤會
    。至被告是否得減輕刑責及所稱工作、家庭等因素，並非審
    酌應否為觀察、勒戒之考量事由，尚無從執此認原裁定有所
    違誤。本件檢察官聲請觀察、勒戒，係符合法定要件，其裁
    量之判斷既無重大明顯瑕疵，亦無濫用或不當情形，自應尊
    重檢察官職權之行使，不得任意指為違法。
五、綜上所述，原審依毒品危害防制條例第20條第1項、第3項及
    觀察勒戒處分執行條例第3條第1項規定，裁定被告應送勒戒
    處所觀察、勒戒，經核並無違誤。抗告意旨猶執前詞指摘原
    裁定不當，請求撤銷原裁定，為無理由，應予駁回。　　 
據上論斷，應依刑事訴訟法第412條，裁定如主文。
中　　華　　民　　國　　110 　年　　7 　　月　　14　　日
                  刑事第一庭    審判長法　官  李釱任  
                                      法　官  呂煜仁
                                      法　官  林庚棟
以上正本證明與原本無異。
不得再抗告。
                                      書記官  陳漢朝
中　　華　　民　　國　　110 　年　　7 　　月　　14 　 日